【裁判字號】    95,訴,364
【裁判日期】    951011
【裁判案由】    違反毒品危害防制條例
【裁判全文】
臺灣屏東地方法院刑事判決               95年度訴字第364號
公  訴  人  臺灣屏東地方法院檢察署檢察官
被      告  甲○○
                    現在臺灣屏東看守所羈押中
上列被告因違反毒品危害防制條例案件，經檢察官提起公訴（95
年度毒偵字第452 號），及移送併辦（95年度毒偵字第620 號、
95年度毒偵字第790 號、95年度毒偵字第3262號），被告就被訴
事實為有罪之陳述，本院裁定行簡式審判程序，判決如下：
    主  文
甲○○連續施用第一級毒品，處有期徒刑壹年，扣案之殘留第一
級毒品海洛因之注射針筒肆支及夾鏈袋壹只均沒收銷燬；扣案之
未殘留第一級毒品海洛因之注射針筒壹支沒收。又連續施用第二
級毒品，處有期徒刑捌月，扣案之第二級毒品甲基安非他命壹包
（驗後毛重零點壹玖捌公克）、第二級毒品甲基安非他命捌包（
驗後合計毛重點零捌肆公克）均沒收銷燬；扣案之吸食器壹組
、玻璃球管貳只均沒收。應執行有期徒刑壹年陸月，扣案之殘留
第一級毒品海洛因之注射針筒肆支、夾鏈袋壹只、第二級毒品甲
基安非他命壹包（驗後毛重零點壹玖捌公克）、第二級毒品甲基
安非他命捌包（驗後合計毛重點零捌肆公克）均沒收銷燬；扣
案之未殘留第一級毒品海洛因之注射針筒壹支、吸食器壹組、玻
璃球管貳只均沒收。
    事  實
一、甲○○前於民國94年間因施用毒品案件，經國防部南部地方
    軍事法院裁定送觀察、勒戒後，認無繼續施用毒品之傾向，
    由國防部南部地方軍事法院檢察署軍事檢察官於94年6 月9
    日以94年平處(1)字第125 號不起訴處分確定。詎其猶不知悛
    悔，於觀察、勒戒執行完畢釋放後5 年內，復基於施用第一
    級毒品海洛因之概括犯意，自94年7 月間某日起至95年5 月
    18日11時許止，在屏東縣新園鄉、東港鎮之不特定地點，以
    將第一級毒品海洛因加水再以注射針筒注入體內之方式，約
    2 、3 天施用第一級毒品海洛因1 次之頻率，連續施用第一
    級毒品海洛因多次，分別於：(1)95年2 月24日8 時20分許，
    為警持搜索票至屏東縣新埤鄉○○村○○路43號搜索而扣得
    其所有殘留第一級毒品海洛因之注射針筒2 支及夾鏈袋1 只
    ，並同意採尿送驗而查獲；(2)95年4 月4 日17時許，在屏東
    縣新園鄉○○路，因形跡可疑為警盤查，於有偵查犯罪職權
    之警員發覺其犯罪前，即承認施用毒品，且同意採尿送驗而
    查獲；(3)95年5 月6 日20時15分許，在屏東縣潮州鎮○○路
    ，因酒後騎乘機車未戴安全帽為警帶回派出所查驗，於取出
    口袋內證件之際為警發覺其所有殘留第一級毒品海洛因之注
    射針筒2 支扣案，始承認施用毒品，且同意採尿送驗而查獲
    ；(4)95年5 月18日15時10分許，為警據報在屏東縣新埤鄉○
    ○路新新旅社202 、203 號房臨檢，經甲○○同意搜索扣得
    其所有之注射針筒1 支，始承認施用毒品，且同意採尿送驗
    而查獲。甲○○並另基於施用第二級毒品甲基安非他命之概
    括犯意，自94年7 月間某日起至95年5 月18日12時30分許止
    ，在上開地點，以將第二級毒品甲基安非他命置於吸食器內
    加熱燒烤再吸食所產生煙霧之方式，約2 、3 天施用第二級
    毒品甲基安非他命1 次之頻率，連續施用第二級毒品甲基安
    非他命多次，分別於：(1)95年2 月24日8 時20分許，為警持
    搜索票至屏東縣新埤鄉○○村○○路43號搜索，並同意採尿
    送驗而查獲；(2)95年4 月4 日17時許，在屏東縣新園鄉○○
    路，因形跡可疑為警盤查，於有偵查犯罪職權之警員發覺其
    犯罪前，即主動交出第二級毒品甲基安非他命1 包（驗後毛
    重0.198 公克）扣案，並承認施用毒品，且同意採尿送驗而
    查獲；(3)95年5 月6 日20時15分許，在屏東縣潮州鎮○○路
    ，因酒後騎乘機車未戴安全帽為警帶回派出所查驗，始承認
    施用毒品，且同意採尿送驗而查獲；(4)95年5 月18日15時10
    分許，為警據報在屏東縣新埤鄉○○路新新旅社202 、203
    號房臨檢，經甲○○同意搜索扣得第二級毒品甲基安非他命
    8 包（驗後合計毛重3.084 公克）及其所有之吸食器1 組、
    玻璃球管2 只，始承認施用毒品，且同意採尿送驗而查獲。
二、案經屏東縣警察局東港分局報請臺灣屏東地方法院檢察署檢
    察官偵查起訴，及高雄市政府警察局小港分局報請臺灣高雄
    地方法院檢察署檢察官呈請臺灣高等法院高雄分院檢察署令
    轉臺灣屏東地方法院檢察署檢察官移送併辦。
    理  由
一、本件被告甲○○所犯係死刑、無期徒刑、最輕本刑為3 年以
    上有期徒刑以外之罪，其於準備程序中就被訴事實為有罪之
    陳述，經法官告知簡式審判程序之旨，並聽取當事人之意見
    後，本院認為適宜由受命法官獨任進行簡式審判程序。
二、上揭事實，業據被告甲○○於警詢時、偵查中及本院審理時
    坦承不諱，並有殘留第一級毒品海洛因之注射針筒4 支、夾
    鏈袋1 只、未殘留第一級毒品海洛因之注射針筒1 支、第二
    級毒品甲基安非他命1 包（驗後毛重0.198 公克）、第二級
    毒品甲基安非他命8 包（驗後合計毛重3.084 公克）、吸食
    器1 組、玻璃球管2 只扣案可稽，且被告為警於95年2 月24
    日8 時50分、同年4 月4 日17時40分、同年5 月6 日20時40
    分、同年月18日19時所採集之尿液檢體，經送請臺灣檢驗科
    技股份有限公司以酵素免疫分析法及氣相層析質譜儀法檢驗
    ，結果呈甲基安非他命及嗎啡陽性反應，有該公司濫用藥物
    尿液檢驗報告4 紙（見95年度毒偵字第452 號卷第11頁、本
    院卷第16頁、第22頁、95年度毒偵字第3262號卷第17頁）在
    卷足憑；又95年2 月24日扣案之注射針筒2 支、及夾鏈袋1
    只及95年5 月6 日扣案之注射針筒2 支，經本院送請高雄醫
    學大學附設中和紀念醫院以薄層色層分析法及氣體色層- 質
    譜分析法檢驗，均呈第一級毒品海洛因陽性反應，有該院檢
    驗報告5 紙（見本院卷第23頁至第25頁、第29頁、第30頁）
    附卷可稽；再95年4 月4 日扣案之第二級毒品甲基安非他命
    1 包（驗後毛重0.198 公克）及95年5 月18日扣案之第二級
    毒品甲基安非他命8 包（驗後合計毛重3.084 公克），經送
    請行政院衛生署管制藥品管理局以氣相層析質譜儀法檢驗，
    結果檢出第二級毒品甲基安非他命成分，有該局管檢字第09
    50004678號鑑定書、管檢字第0950006879號鑑定書各1 紙（
    見本院卷第33頁、第55頁）在卷足憑，堪信被告上開自白確
    與事實相符。此外，被告先前如事實欄所載，其於94年間因
    施用毒品案件，經國防部南部地方軍事法院裁定送觀察、勒
    戒後，認無繼續施用毒品之傾向，由國防部南部地方軍事法
    院檢察署軍事檢察官於94年6 月9日 以94年平處(1)字第125
    號不起訴處分確定等節，有國防部南部地方軍事法院檢察署
    軍事檢察官94年平處(1)字第125 號不起訴處分書（見95年度
    毒偵字第452 號卷第12頁）、全國施用毒品案件紀錄表及臺
    灣高等法院被告前案紀錄表在卷足憑，本件事證已臻明確，
    被告於觀察、勒戒執行完畢釋放後5 年內，再犯本件連續施
    用第一級毒品海洛因及第二級毒品甲基安非他命之犯行洵堪
    認定。
三、查海洛因為毒品危害防制條例第2 條第2 項第1 款明定之第
    一級毒品；甲基安非他命為同條例第2 條第2 項第2 款明定
    之第二級毒品，均不得持有及施用，核被告甲○○所為，係
    犯該條例第10條第1 項之施用第一級毒品罪及同條第2 項之
    施用第二級毒品罪。其施用前持有第一級毒品海洛因及施用
    前、後第二級毒品甲基安非他命之低度行為，應分別為其施
    用第一級毒品海洛因及第二級毒品甲基安非他命之高度行為
    所吸收，不另論罪。又被告行為後，刑法第56條連續犯之規
    定業於94年2 月2 日修正公布刪除，並於95年7 月1 日施行
    ，則被告之犯行，因行為後新法業已刪除連續犯之規定，此
    刪除雖非犯罪構成要件之變更，但顯已影響行為人刑罰之法
    律效果，自屬法律有變更，依新法第2 條第1 項之規定，比
    較新、舊法結果，仍應適用較有利於被告之行為時法律即舊
    法論以連續犯（最高法院95年第8 次刑事庭會議決議參照）
    ，是被告所為上開多次施用第一級毒品海洛因及第二級毒品
    甲基安非他命犯行，時間緊接、犯罪構成要件相同，顯然基
    於概括犯意反覆為之，均為連續犯，應依修正前刑法第56條
    之規定各論以一罪，並均依法加重其刑。其所犯施用第一級
    毒品罪及施用第二級毒品罪2 罪間，犯意個別、行為互殊，
    應予分論併罰。檢察官雖僅就被告自94年7 月間某日起至95
    年2 月23日12時許止，所為之施用第一級毒品海洛因犯行，
    及其自94年7 月間某日起至95年2 月22日18時許止，所為之
    施用第二級毒品甲基安非他命犯行提起公訴，惟被告其餘如
    事實欄所載之多次施用第一級毒品海洛因及第二級毒品甲基
    安非他命犯行，與原起訴論罪之施用第一級毒品海洛因及第
    二級毒品甲基安非他命犯行部分，依有利於被告之修正前刑
    法第56條之規定有連續犯之裁判上一罪關係，依審判不可分
    原則，乃為起訴效力所及，本院自得併予審判；又被告雖於
    95年4 月4 日，向警員自首施用毒品，惟其於自首前已遭查
    獲，且其後仍連續施用毒品，先後於95年5 月6 日、同年月
    18日為警查獲，其多次犯罪行為乃係基於同一概括犯意，自
    屬連續犯，為裁判上一罪，而裁判上之一罪其一部分既因案
    被司法警察發覺查獲，依最高法院73年度第2 次刑庭會議決
    議意旨，並不符合刑法第62條自首之規定，其於自首後之犯
    罪行為，已非前開自首效力所及，不應認有自首之效力，是
    被告於遭查獲後始自首，自首後復為施用毒品犯行經警查獲
    ，不符合自首減輕其刑規定，均併此敘明。爰審酌被告前經
    觀察、勒戒後，仍未戒斷其施用毒品之惡習，且其於經查獲
    後復反覆為相同之犯行，足見其毫無悔意，並參酌其素行狀
    況、犯罪之動機、目的、手段、所生戕害其身心情形及犯罪
    後坦承犯行，態度尚非惡劣等一切情狀，分別就其施用第一
    級毒品海洛因及第二級毒品甲基安非他命犯行，量處如主文
    所示之刑，另被告行為後，刑法第51條亦經修正公布施行，
    修正前刑法第51條規定：「數罪併罰，分別宣告其罪之刑，
    依左列各款定其應執行者：」其中第5 款規定：「宣告多數
    有期徒刑者，於各刑中之最長期以上，各刑合併之刑期以下
    ，定其刑期。但不得逾二十年。」修正後刑法第51條第5 款
    規定：「宣告多數有期徒刑者，於各刑中之最長期以上，各
    刑合併之刑期以下，定其刑期。但不得逾三十年。」比較結
    果，修正後刑法並非較有利於行為人，依刑法第2 條第1 項
    前段之規定，仍應依修正前刑法第51條第5 款，定其應執行
    之刑，以資懲儆。
四、扣案之第二級毒品甲基安非他命1 包（驗後毛重0.198 公克
    ）及第二級毒品甲基安非他命8 包（驗後合計毛重3.084 公
    克），均係查獲之毒品；又扣案之注射針筒4 支、夾鏈袋1
    只，確有第一級毒品海洛因成分殘留，已如上述，而該注射
    針筒及夾鏈袋因與第一級毒品海洛因無從析離，均應依毒品
    危害防制條例第18條第1 項前段之規定，沒收銷燬之。再95
    年5 月18日扣案之注射針筒1 支、吸食器1 組、玻璃球管2
    只，均係被告甲○○所有，供其施用第一級毒品海洛因及第
    二級毒品甲基安非他命所用之物，業據其陳明在卷，爰均依
    刑法第38條第1 項第2 款之規定，宣告沒收之。
五、至併辦意旨（臺灣臺中地方法院檢察署95年度毒偵字第3957
    號）另以：被告甲○○於95年8 月27日前，多次施用第一級
    毒品海洛因及第二級毒品甲基安非他命，因認被告涉犯毒品
    危害防制條例刑法第10條第1 項、第2 項之施用第一級毒品
    海洛因及第二級毒品罪，且與已起訴之上前開案件有集合犯
    之實質上一罪關係云云。惟被告於本院審理時供稱：（95年
    ）6 月份開始伊就沒有施用毒品，伊有戒毒起來，因為要去
    臺中工作，6 月到8 月間很少施用毒品，大約1 個月施用1
    次等語（見本院卷第105 頁正面），足見其每次施用毒品犯
    行，在時間差距上可明顯分開，各具獨立性，則被告施用第
    一級毒品海洛因是否已成癮或習慣，尚有疑義，又刑法規定
    連續犯以來，實務上之見解對於本條「同一罪名」之認定過
    寬，所謂「概括犯意」，經常可連綿數年之久，且在採證上
    多趨於寬鬆，每每在起訴之後，最後事實審判決之前，對繼
    續犯同一罪名之罪者，均適用連續犯之規定論處，不無鼓勵
    犯罪之嫌，亦使國家刑罰權之行使發生不合理之現象，因此
    ，基於連續犯原為數罪之本質及刑罰公平原則之考量，其修
    正既難以週延，爰刪除本條有關連續犯之規定等語，此為刪
    除連續犯規定之立法理由，至於包括一罪之常業犯（屬集合
    犯之一種），因其本身含有連續犯性質，為變相連續犯，刑
    法總則既已廢除連續犯，則配合連續犯刪除，自應將刑法分
    則有關常業犯之規定全數刪除（中華民國刑法部分條文修正
    草案總說明第二編參照），因此在適用包括一罪而具有集合
    犯性質之「習慣犯」或「常習犯」應從嚴解釋，否則一概以
    包括一罪之集合犯處理結果，反較連續犯之規定存在時，對
    被告更加寬縱（按無法「加重其刑至二分之一」，又無常業
    犯之加重規定），實非修法本意，本院因認被告施用第一級
    毒品海洛因非屬集合犯之包括一罪，則併案部分之犯行（臺
    灣臺中地方法院檢察署95年度毒偵字第3957號）與原起訴之
    犯行無實質上一罪關係，自非原起訴效力所及，本院無從併
    予審理，應退由檢察官另行依法偵辦，併此敘明。
據上論斷，應依刑事訴訟法第299 條第1 項前段、第273 條之1
第1 項，毒品危害防制條例第10條第1 項、第2 項、第18條第1
項前段，刑法第11條、第38條第1 項第2 款、第2 條第1 項，修
正前刑法第56條、第51條第5 款，判決如主文。
本案經檢察官陳川傑到庭執行職務。
中    華    民    國    95    年    10    月    11    日
                  刑事第五庭    法  官  林家聖
以上正本證明與原本無異。
如不服本判決應於收受本判決送達後10日內向本院提出上訴書狀
，其未敘述上訴理由者，並得於提起上訴後10日內向本院補提理
由書狀（均須按他造當事人之人數附繕本）「切勿逕送上級法院
」
中    華    民    國    95    年    10    月    11   日
                                書記官  莊正彬
附錄本判決論罪科刑法條全文：
毒品危害防制條例第10條
施用第一級毒品者，處六月以上五年以下有期徒刑。
施用第二級毒品者，處三年以下有期徒刑。


司法院資訊處製作；財團法人民間司法改革基金會備份。
